【裁判字號】    98,易,1065
【裁判日期】    981203
【裁判案由】    侵占
【裁判全文】
臺灣桃園地方法院刑事判決              98年度易字第1065號
公  訴  人  臺灣桃園地方法院檢察署檢察官
被      告  丙○○
                    （
上列被告因侵占案件，經檢察官提起公訴（98年度偵緝字第854
號），本院判決如下：
    主  文
丙○○意圖為自己不法之所有，而侵占自己持有他人之物，累犯
，處拘役陸拾日，如易科罰金，以新臺幣壹仟元折算壹日。
    事  實
一、丙○○前因殺人等案件，經臺灣台北地方法院以72年度少訴
    字第78號判處應執行有期徒刑16年確定（所犯殺人罪判處有
    期徒刑15年，所犯傷害罪判處有期徒刑1 年6 月，2 罪經合
    併定應執行有期徒刑16年），入監執行後嗣經假釋出監；復
    因傷害致死案件，經最高法院以81年度臺上字第270 號判處
    有期徒刑7 年確定，並與前開案件經撤銷假釋後殘餘刑期接
    續執行，於民國85年2 月17日縮短刑期假釋出監，嗣於95年
    2 月16日縮刑期滿未經撤銷假釋，其未執行之刑，以已執行
    論。詎仍不知悛悔，於96年9 月中旬，向任職之志和興業有
    限公司負責人甲○○借用其兄乙○○所有車牌號碼MFC －09
    3 號重型機車（價值約新臺幣《下同》3 萬元）作為代步工
    具使用，因而持有之。詎其於借用後至隔2 日間某日，竟意
    圖為自己不法之所有，以變易持有為所有之意思，將該機車
    侵占入己，經甲○○、乙○○多次催討，仍迄未歸還。乙○○乃報警查獲上情。
二、案經被害人乙○○訴請桃園縣政府警察局龜山分局報請臺灣
    桃園地方法院檢察署檢察官偵查起訴。
    理  由
一、本件認定事實所引用之本件卷內所有卷證資料（包含人證與
    文書證據、物證等證據）之證據能力，檢察官及被告於本院
    審理時均不爭執，且並無證據證明係公務員違背法定程序所
    取得；又卷內之各項文書證據，亦無刑事訴訟法第159 條之
    4 第1 款、第2 款顯有不可信之情況，而不得作為證據之情
    形，均認有證據能力。
二、被告丙○○固坦承於前揭時間向甲○○借用乙○○所有機車
    騎用而持有等情（見偵緝卷第17頁，本院卷第28、40、55、
    56頁），核與證人甲○○、乙○○證述情節相符（見偵卷第
    13至16、33、43頁，本院卷第53至55、60頁），並有機器腳
    踏車新領牌登記書1 紙在卷可稽（見偵卷第24頁），惟矢口
    否認有何侵占犯行，辯稱：已歸還上開機車云云（見本院卷
    第40頁反面、56頁反面），惟查：
  (一)被告就其何時歸還機車乙節，先稱：「我『騎走的隔天』，
    『我』就把車子放在公司旁」云云（見偵緝卷第18頁），後
    稱：「我『沒做的隔天』，『我』就把車子騎去宿舍旁邊停
    」云云（見本院卷第40頁反面），又稱：「機車我請人家幫
    我騎回去，但那個人沒有幫我騎回去」云云（見本院卷第28
    頁反面），非惟先後不一，且就其歸還之時間（究為借車翌
    日抑或離職翌日）、歸還方法（究係親自抑或託人騎回）之
    說詞竟然完全不同，已難信實。
  (二)再被告就所辯「機車我請人家幫我騎回去，但那個人沒有幫
    我騎回去」乙節，始終未能具體說明究託何人騎還，亦見情
    虛；且所辯已將機車停放公司或宿舍乙節，復據證人甲○○
    證稱：「我從頭到尾都沒有看到被告有將機車騎回公司、宿
    舍旁，我問其他員工，也都沒有人有看到被告將機車停在公
    司、宿舍旁，我事後都找不到被告的人」、「（問：機車到
    現在都找不到？）對」等語堅決否認在卷（見本院卷第54
    頁），被告亦自承始終未將機車鑰匙交還甲○○（辯稱將鑰
    匙插在機車電門上即離去）、並且從未告知甲○○該車停放
    公司或宿舍旁等情（見偵緝卷第18頁、本院卷第40頁反面）
    ，所為舉措均違常情；併衡以被告經甲○○催討機車後，竟
    旋即離職，自此失去聯繫（見偵緝卷第18頁），復據證人甲○○所證：「被告借車當天並未回來公司，隔2 天被告回來
    公司時，機車沒有騎回來，我向被告要車，被告說天會把機
    車騎回來還，後來被告外出就沒有回來上班，也電話聯絡不
    上被告」、「我事後一直找不到機車，打電話也聯絡不到被
    告」、「被告當天將機車騎出去，後來被告回公司，但卻沒
    有將機車騎回來，我問被告機車在哪裡，被告回說機車在台
    北，並說隔天要去將機車騎回來，結果隔天被告人出去後，
    就再也沒有回公司上班，車子也沒有騎回來」等各節（見偵
    卷第16、43頁，本院卷第54頁），堪認被告並未交還機車，
    洵屬灼然。再被告於96年9 月中旬騎走該車後，屢經乙○○
    、甲○○多次催討，迄今仍未歸還乙節，有證人乙○○、甲○○分別證述（見偵卷第13至15、33、43頁、本院卷第53至
    55頁）及存證信函在卷可稽（見偵卷第25至27頁），足認被
    告具有不法所有意圖，其侵占犯罪事證已臻明確。
  (三)綜上所述，被告所辯核屬犯後飾卸之詞，要無可信，本件事
    證明確，被告犯行堪予認定，應依法論科。
三、核被告所為，係犯刑法第335 條第1 項之侵占罪。公訴意旨
    認被告係犯刑法第336 條第2 項業務侵占罪云云。惟按刑法
    第336 條第2 項之業務侵占罪，係以意圖為自己或第三人不
    法之所有，而侵占對於業務上所持有之物，為其成立要件，
    其犯罪主體為因業務上之原因而持有他人之物之人，亦即其
    持有關係乃由於執行業務而生，最高法院80年度臺上字第56
    40號著有判決參照。查甲○○係因被告向其『借用』機車而
    交付，並供作被告平日代步之工具，非因被告執行何業務而
    持有乙節，已據本院向甲○○查明無訛，證人甲○○並證稱
    ：「丙○○在96年9 月中旬早上工作前向我『借』重機車外
    出…」（見偵卷第16頁）、「（問：這是另外再由你們公司
    『出借』給員工的嗎？）對」（見本院卷第55頁）、「（問
    ：是否僅限於上下班代步使用，抑或借予平日生活代步使用
    ？）沒有限他只能上下班代步使用」（見本院卷第60頁）等
    語，足認甲○○應係基於民事使用借貸法律關係而出借，雖
    被告同時供己上下班代步之用，仍與因執行業務之持有不同
    ，公訴意旨尚有誤會，爰於基本事實同一範圍內變更起訴法
    條。被告有事實欄一所載之有期徒刑科刑及執行紀錄，此有
    臺灣高等法院被告前案紀錄表附卷可憑，其受有期徒刑執行
    完畢後，5 年以內故意再犯有期徒刑以上之本罪，為累犯，
    應依刑法第47條第1 項加重其刑。爰審酌被告侵占犯罪之動
    機、目的、手段、生活狀況，其犯後未見悔意，所侵占財物
    價值3 萬元，業據證人甲○○陳明在卷（見審易卷第19頁反
    面，本院卷第55頁），迄未賠償告訴人所受損害，暨其犯罪
    前科素行等一切情狀，量處如主文所示之刑，並諭知如易科
    罰金之折算標準，以示懲儆。
據上論斷，應依刑事訴訟法第299 條第1 項前段、第300 條，刑
法第335 條第1 項、第47條第1 項、第41條第1 項前段，刑法施
行法第1條之1第1項、第2項前段，判決如主文。
本案經檢察官陳仁傑到庭執行職務。
中    華    民    國    98    年    12    月    3     日
                  刑事第九庭  審判長法  官  吳為平
                                    法  官  林玉蕙
                                    法  官  蘇琬能
以上正本證明與原本無異。
如不服本判決應於收受判決後10日內向本院提出上訴書狀，並應
敘述具體理由。其未敘述上訴理由者，應於上訴期間屆滿後20日
內向本院補提理由書( 均須按他造當事人之人數附繕本) 「切勿
逕送上級法院」。
                                    書記官  何伊羚
中    華    民    國    98    年    12    月    3     日
附錄本案論罪科刑法條：
中華民國刑法第335 條第1 項（普通侵占罪）
意圖為自己或第三人不法之所有，而侵占自己持有他人之物者，
處5 年以下有期徒刑、拘役或科或併科1 千元以下罰金。


司法院資訊處製作；財團法人民間司法改革基金會備份。
